臺灣臺北地方法院民事判決
110年度訴字第6189號
原      告  張宗舜  

            張茹晴  
共      同
訴訟代理人  黃中麟律師
            趙國婕律師
被      告  林家彥  
訴訟代理人  林如君律師
上列當事人間請求侵權行為損害賠償事件，原告提起刑事附帶民
事訴訟，經本院刑事庭以109年度附民字第771號裁定移送前來，
本院於民國111年3月10日言詞辯論終結，判決如下：
    主      文
一、被告應給付原告甲○○新臺幣壹拾萬元，及自民國一百零九年
    十二月三十日起至清償日止，按週年利率百分之五計算之利
    息。
二、被告應給付原告乙○○新臺幣貳萬元，及自民國一百零九年十
    二月三十日起至清償日止，按週年利率百分之五計算之利息
    。
三、原告其餘之訴駁回。
四、訴訟費用由被告負擔五分之一，餘由原告負擔。
五、本判決原告甲○○勝訴部分得假執行。但被告如以新臺幣壹拾
    萬元為原告甲○○預供擔保，得免為假執行。
六、本判決原告乙○○勝訴部分得假執行。但被告如以新臺幣貳萬
    元為原告乙○○預供擔保，得免為假執行。
七、原告其餘假執行之聲請駁回。
    事實及理由
一、原告主張：被告因懷疑其配偶即訴外人陳錦娟與原告甲○○通
    姦，為取得其提出通姦告訴所需之證據，明知對於個人資料
    之蒐集、利用應具備個人資料保護法（下稱個資法）之特定
    目的，竟意圖為自己不法之利益，基於違反個資法之犯意，
    於民國（下同）107年2月間某日，以其行動電話門號000000
    0000號，申請通訊軟體Line（下稱Line）帳號，以「陳錦娟
    」作為Line帳號暱稱，將甲○○加為好友，使甲○○誤認係「陳
    錦娟」本人之Line帳號，被告以上開冒充「陳錦娟」與甲○○
    以Line聊天之方式，取得如附件所示對話紀錄（下稱系爭對
    話紀錄）內之原告乙○○即甲○○女兒之醫療、甲○○之性生活、
    家庭、職業、聯絡方式、醫療、社會活動等未公開之個人資
    料（下稱系爭個人資料），並於109年2月3日以前開部分資
    料，以甲○○侵害配偶權為由，向甲○○提出侵權行為損害賠償
    之民事訴訟（案列本院109年度訴字第1081號，下稱1081號
    案件)，而逾越個人資料保護法之必要範圍，違法蒐集、利
    用伊等個人資料，並足生損害於甲○○、乙○○之利益。被告上
    開違反個資法之行為，業經其於臺灣臺北地方檢察署（下稱
    臺北地檢）偵查中自認，並經本院、臺灣高等法院（下稱高
    院）刑事判決認定違反個資法第41條在案。被告以詐欺、虛
    偽誘導等非法方式取得系爭個人資料，對話期間長達4個月
    ，並將該等資料利用於1081號案件訴訟中，於公開法庭散布
    於眾，顯為故意以背於善良風俗之方法侵害伊等隱私權且情
    節重大，致伊等受有非財產上損害，爰依民法第184條第1項
    前段、後段、第2項、第195條、個資法第29條等規定，請求
    被告分別給付甲○○、乙○○新臺幣（下同）30萬元之精神賠償
    等語。並聲明：（一）被告應給付甲○○30萬元本息；（二）
    被告應給付乙○○30萬元本息；（三）願供擔保，請准宣告假
    執行。
二、被告則以：甲○○前於1081號案件中否認系爭對話紀錄為其所
    述，可見系爭個人資料應非原告個人資料，自無侵害其等隱
    私權。關於甲○○個人資料部分，伊於提起1081號案件訴訟時
    並非自行持對話紀錄為訴訟上主張，而係委任律師作為該案
    證據使用，已盡相當安全維護措施，況伊係基於提起侵害配
    偶權訴訟之特定目的而為蒐集、利用，並無違反個資法第19
    條、第20條規定。關於乙○○個人資料部分，伊未曾主動蒐集
    ，而係甲○○於對話中自己提出，且於刑事案件調解過程中，
    乙○○亦自行公開其醫療病史，符合個資法第6條第1項但書情
    形。伊僅將系爭對話紀錄用於1081號案件中，未外洩其他場
    合，主觀上並無任何不法意圖，與個資法第41條之主觀要件
    未合。甲○○自行在網路公開系爭個人資料，並無受隱私權保
    護之期待等語。並聲明：原告之訴駁回；如受不利判決，願
    供擔保請准宣告免為假執行。
三、經查，原告主張被告於107年2月間，以其行動電話門號0000
    000000號申請Line帳號，並以「陳錦娟」為暱稱，將暱稱為
    「甲○○」之人加為好友，被告於聊天過程中取得系爭對話紀
    錄，並於109年2月3日持部分對話紀錄向甲○○以侵害配偶權
    為由提起1081號案件訴訟等情，為被告所不爭執（見本院卷
    第109-110頁），並有系爭對話紀錄在卷可佐（見臺北地檢1
    09年度偵字第25830號卷【下稱偵卷】第21-86頁），並經本
    院調取前開偵卷、1081號案件卷宗查閱無訛，堪信為真實。
四、得心證之理由
　　原告主張被告違法蒐集、利用系爭個人資料，違反個資法規
    定，並應負侵權行為損害賠償責任等語，為被告所否認，並
    以前詞置辯。茲就本件爭執事項及本院判斷，分述如下：
（一）被告蒐集、利用系爭個人資料之行為，不法侵害原告隱私
      權，應負侵權行為損害賠償責任：
　　1.按因故意或過失，不法侵害他人之權利者，負損害賠償責
      任，民法第184條第1項前段定有明文。次按維護人性尊嚴
      與尊重人格自由發展，乃自由民主憲政秩序之核心價值。
      隱私權雖非憲法明文列舉之權利，惟基於人性尊嚴與個人
      主體性之維護及人格發展之完整，並為保障個人生活私密
      領域免於他人侵擾及個人資料之自主控制，隱私權乃為不
      可或缺之基本權利，而受憲法第22條所保障（司法院大法
      官會議釋字第603號解釋意旨參照）。而民法所稱之隱私
      係指個人對其私領域之自主權利，其保護範圍包括個人私
      生活不受干擾及個人資訊之自我控制。而人群共處經營社
      會生活，應受保護之隱私必須有所界限，即隱私是否存在
      ，應以個人對系爭事物是否有合理期待作為判斷準則（司
      法院大法官會議釋字第689號解釋意旨參照）。再按個人
      資料保護法所謂之「個人資料」，係指包括自然人之醫療
      、性生活、家庭、職業、聯絡方式、社會活動等其他得以
      直接或間接方式識別該個人之資料；「蒐集」，係指以任
      何方式取得個人資料；「處理」，係指為建立或利用個人
      資料檔案所為資料之記錄、輸入、儲存、編輯、更正、複
      製、檢索、刪除、輸出、連結或內部傳送；「利用」，係
      指將蒐集之個人資料為處理以外之使用，個資法第2條第1
      、3、4、5款分別定有明文。末按個人資料之蒐集、處理
      或利用，應尊重當事人之權益，依誠實及信用方法為之，
      不得逾越特定目的之必要範圍，並應與蒐集之目的具有正
      當合理之關聯，個資法第5條亦定有明文。
　　2.經查，被告冒偽「陳錦娟」之名，以Line聯繫甲○○並於如
      附件所示之對話過程中取得包含乙○○之醫療、甲○○之性生
      活、家庭、職業、聯絡方式、醫療、社會活動等未公開之
      系爭個人資料，並提出系爭對話紀錄之部分資料影印並持
      以向甲○○提起1081號案件侵害配偶權作為該案訴訟證據資
      料等情，核屬被告「蒐集」原告系爭個人資料並對系爭個
      人資料為「利用」之行為。而系爭對話紀錄所顯示原告與
      甲○○Line對話期間自107年2月2日至107年4月底期間，長
      達3個月，此期間內對話前後脈絡及內容已達足以直接識
      別為原告特定個人之地步，否則被告亦無從將系爭對話紀
      錄作為1081號案件之證據使用，堪認系爭個人資料屬於前
      述個資法保護之個人資料無訛。
　　3.次查，被告於刑事案件偵查中自陳：我懷疑甲○○與陳錦娟
      有通姦曖昧關係，為了取得通姦事證，我才申請帳號以「
      陳錦娟」為暱稱，將甲○○加為好友，我是透過Line對話才
      知道乙○○生病、甲○○車號、身體狀況、性生活等語（見臺
      北地檢109年度他字第9644號第88頁）；復於刑事案件審
      理中陳以：當時Line名稱用陳錦娟的目的是為了蒐證太太
      與他人性交的事證，作為提告資料，我如果不用這個暱稱
      ，我永遠無法蒐集到事證，如果我跟太太討論這件事，她
      可能也不會同意我使用她的名字等語（見本院刑事庭109
      年度訴字第1123號卷第150-151頁），足見被告明知如非
      偽以「陳錦娟」之名，使甲○○誤信該Line帳號為陳錦娟本
      人使用，甲○○即不可能向被告自述有關乙○○之醫療資訊及
      甲○○本人之性生活、家庭、職業、聯絡方式、醫療、社會
      活動等未公開之系爭個人資料，是被告以上開方式「蒐集
      」系爭個人資料，難謂已得原告之同意，原告自不可能再
      進一步同意被告將系爭個人資料作為被告於1081號案件之
      證據「利用」。又細繹系爭對話紀錄內容，可見被告屢屢
      詢問、試探甲○○，營造欲與甲○○重修舊好之氛圍，誘使甲
      ○○向被告陳述乙○○之醫療、甲○○之性生活、家庭、職業、
      聯絡方式、醫療、社會活動等狀況，甚且一再詢問甲○○與
      陳錦娟過往之互動情形，甲○○洩漏系爭個人資料並非基於
      主動，堪認被告獲取系爭個人資料尚非基於誠實及信用方
      法為之，自屬違法蒐集。被告既係違法蒐集系爭個人資料
      ，自毋庸論及被告後續利用系爭個人資料之行為是否合於
      蒐集之特定目的必要範圍內，或是否有法所明文得為特定
      目的外利用之情形等符合個資法第20條第1項所定情事。
　　4.況查，本件被告行為業經臺北地檢偵查後，認被告有違反
      個資法第41條規定而提起公訴，經本院刑事庭以109年度
      訴字第1123號判決被告犯該條之罪，經被告上訴後，高院
      復以110年度上訴字第1368號判決駁回被告上訴在案，此
      亦有前揭判決在卷可查（見北司調卷第11-21頁；本院卷
      第197-207頁）。從而，被告明知上述情事，違法蒐集系
      爭個人資料，並利用系爭個人資料，以甲○○侵害配偶權為
      由，作為其另訴1081號案件之證據資料使用，自屬故意侵
      害原告之隱私權。
　　5.綜上，原告主張被告前開行為侵害其等隱私權，應負侵權
      行為損害賠償責任等語，應屬有據。而本院既已認定被告
      應依侵權行為之法律關係對原告負賠償責任，則原告另依
      個資法第29條規定請求部分，即毋庸再予論駁，附此敘明
      。 
　　6.被告雖以前詞置辯，惟查：
　　　⑴被告辯稱系爭個人資料應非甲○○之個人資料，並提出甲○
        ○於1081號案件所提之答辯二狀為據（見本院卷第127-1
        31）。然甲○○固曾於1081號案件中否認系爭對話紀錄之
        形式上真正，審諸甲○○於1081號案件中係基於被訴請侵
        害配偶權之被告地位，以此作為其訴訟上之防禦方法，
        與常情無違，尚難以此逕推系爭對話紀錄即非原告之個
        人資料。況原告前以被告冒充陳錦娟名義與其為系爭對
        話紀錄為由提起刑事告訴，迭經本院刑事庭、高院刑事
        庭判決認定被告確有違法蒐集、利用個人資料罪之行為
        在案，已徵系爭個人資料為原告之個人資料無訛。被告
        所辯，即非可採。
　　　⑵被告復辯稱其蒐集系爭個人資料係基於訴請被告侵害配
        偶權訴訟之特定目的為蒐集、利用等語。然被告係以違
        反誠實信用之方法蒐集系爭個人資料，核屬違法蒐集乙
        節，既已於前（一）3.認定明確，則被告斯時是否具有
        蒐集之特定目的、目的是否合法等情，仍無礙於原告之
        隱私權已因被告違法蒐集之行為受有侵害，更無須再探
        究被告之行為有無個資法第19條第1項所列各款事由。
        被告此部分所辯，亦與法未符。
　　　⑶被告又辯稱其未曾主動蒐集乙○○個人資料，且乙○○已自
        行於刑事調解程序中公開等語，並提出臺北地檢108年
        度調偵字第233號不起訴處分書為據（見本院卷第133-1
        34頁）。惟系爭對話紀錄係被告透過與甲○○以Line聊天
        取得，並提出作為1081號案件訴訟證據資料使用等節，
        既為被告所不爭，依首開說明，自屬個資法所規定之蒐
        集、利用行為無訛。另觀諸系爭對話紀錄中關於此部分
        之對話內容，被告於107年3月間係主動向甲○○探詢乙○○
        就醫原因、洗腎情形、是否係遺傳導致等情，而甲○○均
        予以答覆（見偵卷第25-26頁），堪認被告就乙○○此部
        分醫療資訊，若非經由甲○○主動告知，顯無從得知，且
        被告取得此部分乙○○之個人醫療資訊亦早於前開不起訴
        處分之作成。是被告辯稱其並無違法蒐集關於乙○○之醫
        療資訊等語，委難可採。
　　　⑷被告再辯稱其並無個資法第41條所規定之主觀上「意圖
        為自己或第三人不法之利益」或「損害他人之利益」要
        件等語。惟本院認定被告本件係該當故意侵權行為責任
        ，業如前述，則本件自以被告主觀上有對於其前開蒐集
        、利用系爭個人資料致原告隱私權受有侵害一事有主觀
        上之認知即足。且按個資法第41條所稱「意圖為自己或
        第三人不法之利益」，應限於財產上之利益；至同條所
        稱「損害他人之利益」，則不限於財產上之利益（最高
        法院109年度台上大字第1869號刑事裁定主文參照）。
        本件被告並非公務機關，其違法蒐集原告之系爭個人資
        料，並以此方式侵害原告之隱私權，復持所蒐集之部分
        資料向原告提起1081號案件訴訟，其目的不僅係為獲取
        個人財產利益，更係為損及甲○○利益，至為明確。被告
        所辯，亦無所據。
　　　⑸被告末辯稱系爭個人資料為甲○○自行在網路上公開，並
        無隱私期待，且被告係基於不貞蒐證權取得，符合比例
        原則，原告隱私權未受侵害等語。然系爭對話紀錄係被
        告冒充陳錦娟之名義透過Line與甲○○對話所取得，系爭
        對話紀錄則內含原告受個資法保護之個人資料，更有多
        數篇幅係關於甲○○性生活之描述（如109年3月29日、同
        年月30日、同年4月3日、同年月9日，見偵卷第36-60頁
        ），而甲○○斯時既係誤認對話者為陳錦娟本人，倘非如
        此，甲○○自無可能吐露於Line對話中自述前開個人資料
        ，自難謂系爭對話紀錄係甲○○自願於網路公開而無受隱
        私權保護之期待。至不貞蒐證權固係因衡諸社會現實，
        妨害他人婚姻權益之不法行為常以隱秘方式行之，並因
        隱私權受保護之故，被害人舉證極其困難，基此前提，
        侵害配偶權行為人之隱私權與被侵害配偶權被害人之訴
        訟權發生衝突時，於我國民事訴訟上於一定程度內所容
        許，然此非謂不法行為人之隱私權並未受到侵害，且不
        貞蒐證權亦僅在處理所取得之證據於民事訴訟上有無證
        據能力之問題，與該蒐證行為是否合法，仍屬二事。被
        告於此主張本件原告隱私權並未受到侵害且無損失等語
        （見本院卷第195頁），即為無據。況被告違法蒐集、
        利用系爭個人資料之行為，業經相關刑事判決認定違反
        個資法第41條規定在案，顯難再以此為對被告有利之認
        定。
（二）甲○○、乙○○分別得請求被告賠償非財產上損害10萬元、2
      萬元：
　　1.按不法侵害他人之身體、健康、名譽、自由、信用、隱私
      、貞操，或不法侵害其他人格法益而情節重大者，被害人
      雖非財產上之損害，亦得請求賠償相當之金額，民法第19
      5條第1項前段定有明文。次按慰撫金之多寡，應斟酌雙方
      之身分、地位、資力與加害程度，及其他各種情形核定相
      當之數額（最高法院51年度台上字第223號判決意旨參照
      ）。故慰撫金核給之標準固與財產上損害之計算不同，然
      非不可斟酌雙方身分資力與加害程度，及其他各種情形核
      定相當之數額，即除考量原告權利所受之侵害程度外，尚
      應審酌兩造之身分地位、學識經歷、財產狀況、痛苦程度
      等節以定之。
　　2.經查，本件被告冒以陳錦娟名義與甲○○對話，違法蒐集原
      告相關個人資料期間長達4個月，被告並將以此取得之資
      料作為提告甲○○侵害配偶權請求損害賠償之用，其中包含
      諸多關於原告極為私密之醫療、家庭、性生活等資訊，於
      本件相關民刑事訴訟中必須一再受到公開檢視，被告侵害
      原告隱私權情節重大，原告精神上自受有相當之痛苦。本
      院審酌甲○○名下有房屋、土地、汽車及股票等財產、乙○○
      有業務執行所得；被告名下有房屋、土地、田賦、汽車、
      股票及所得等財產（見限閱卷稅務電子閘門所得調件明細
      表），衡酌兩造身分地位、經濟等狀況，及被告冒充陳錦
      娟取得系爭個人資料並於訴訟中使用等侵害原告隱私權之
      手段及程度，認甲○○、乙○○本件得請求之非財產上損害應
      各以10萬元、2萬元為適當。逾此範圍之請求，尚屬過高
      ，不應准許。 　
（三）本件原告得向被告請求給付之上開賠償金額，屬無確定期
      限之給付，則原告請求加計自起訴狀繕本送達被告翌日起
      （即自109年12月30日起，見附民卷第29頁送達證書）至
      清償日止，按週年利率5％計算之遲延利息，經核與民法第
      203條、第229條第2項、第233條第1項前段規定並無不合
      ，亦應准許。
五、綜上所述，原告依侵權行為之法律關係，請求被告賠償甲○○
    10萬元、賠償乙○○2萬元，及均自109年12月30日起至清償日
    止，按週年利率5％計算之利息，為有理由，應予准許。逾此
    範圍之請求，為無理由，應予駁回。
六、兩造均陳明願供擔保聲請宣告假執行或免為假執行，經核原
    告勝訴部分，所命給付金額未逾50萬元，應依民事訴訟法第
    389條第1項第5款職權宣告假執行；被告聲請宣告免為假執
    行，核無不合，爰依同法第392條第2項規定，酌定相當之擔
    保金額准許之。至原告敗訴部分之訴既經駁回，其假執行之
    聲請即失所依據，併予駁回。
七、本件事實已臻明確，兩造其餘攻防方法及所提證據，經本院
    斟酌後，核與判決結果不生影響，爰不逐一論駁，併此敘明
    。
八、訴訟費用負擔之依據：民事訴訟法第79條。
中　　華　　民　　國　　111 　年　　3 　　月　　31　　日
                  民事第二庭  審判長法　官　林鈺琅
　　　　　　　　　　　　　　　　　　法　官　林怡君
　　　　　　　　　　　　　　　　　　法　官　郭子彰
以上正本係照原本作成。
如對本判決上訴，須於判決送達後20日內向本院提出上訴狀。如
委任律師提起上訴者，應一併繳納上訴審裁判費。
中　　華　　民　　國　　111 　年　　4 　　月　　1 　　日
　　　　　　　　　                  書記官  李真萍
附件：